【裁判字號】    90,台上,862
【裁判日期】    900222
【裁判案由】    違反毒品危害防制條例
【裁判全文】
最高法院刑事判決                                  九十年度台上字第八六二號
    上  訴  人  乙○○
                甲○○
右上訴人等因違反毒品危害防制條例案件，不服台灣高等法院中華民國八十九年十月
十一日第二審判決（八十八年度上訴字第三五七一號，起訴案號：台灣桃園地方法院
檢察署八十七年度偵字第一○一一五、一○八九三號），提起上訴，本院判決如左：
    主  文
上訴駁回。
    理  由
按刑事訴訟法第三百七十七條規定，上訴於第三審法院，非以判決違背法令為理由，
不得為之。是提起第三審上訴，應以原判決違背法令為理由，係屬法定要件。如果上
訴理由狀並未依據卷內訴訟資料，具體指摘原判決不適用何種法則或如何適用不當，
或所指摘原判決違法情事，顯與法律規定得為第三審上訴理由之違法情形，不相適合
時，均應認其上訴為違背法律上之程式，予以駁回。本件上訴人乙○○上訴意旨略稱
：(一)、伊未曾販賣安非他命與翁鴻志，翁鴻志及潘秀梅於警訊中之供述，係因伊揭發
翁鴻志為通緝犯，懷恨在心而造誣陷，彼等供述前後矛盾，不足採信。伊亦未與劉
淑娟共同販賣安非他命，伊雖曾介紹翁鴻志與劉淑娟認識，但之後他們之交往情形，
伊全不知情，苟伊有與劉淑娟共同販賣安非他命，怎可能帶自己之同居人甲○○至劉
淑娟住處購買安非他命。(二)、案發當時在伊住處查扣之一袋重○‧二公克安非他命，
係伊供自己施用之物。另四小袋劉淑娟已承認係其丈夫入獄前所遺留下來之物，原判
決憑此認定伊有販賣安非他命之犯行，有失允當等語。上訴人甲○○上訴意旨略以：
(一)、伊與李訓淵係屬舊識，李訓淵因曾主持麻將賭場不善，經濟拮据，曾向伊借款及
索取安非他命施用被拒，懷恨在心，於被查獲持有安非他命時，虛構誣陷其所施用之
安非他命是向伊購買，其供述前後不一，原判決未詳予調查，復不採信伊所稱係贈與
李訓淵等施用之供述，憑李訓淵之供述認定伊有販賣安非他命之犯行，難令伊信服。
(二)、證人邱啟彥或供稱：曾要求甲○○贈送五小包安非他命，因與甲○○係好朋友，
甲○○未提起要錢之事。或說李訓淵交付五小包安非他命，說係甲○○託付轉交。李
訓淵則供稱：甲○○曾送五小包安非他命供伊與邱啟彥一同使用等語。原判決據此揣
測認定伊有販賣安非他命與邱啟彥，顯有錯誤。(三)、翁鴻志、潘秀梅有關向伊購買安
非他命之供述，前後不一且相互矛盾，原審未加以調查釐清，採為認定伊犯罪之證據
，有應調查未調查之情形。(四)、賴正義係伊在賭場認識之朋友，賴某在賭場失意，經
濟困窘，向伊索取安非他命，伊無償贈與五小包。另賴正義因賭博積欠乙○○新台幣
（下同）五千元，嗣乙○○因案羈押，伊得知此事，陪同乙○○之子向賴正義索討該
五千元，原判決竟誤認該五千元係販賣五小包安非他命之價款，亦有錯誤等語。
惟查原判決認定上訴人等有原判決事實欄及其附表一所記載之犯行，係依憑上訴人等
及共同被告劉淑娟之相關供述、證人翁鴻志、潘秀梅、李訓淵、賴正義、邱啟彥之證
言、卷附法務部調查局八十八年一月二十二日000000000號、八十八年二
月九日000000000號檢驗通知書、潘秀梅在台北區中小企業銀行之存摺影
本及扣案在甲○○住處查獲之安非他命十六小包（檢驗後混為一包，淨重十二‧七二
公克）、分別在劉淑娟、乙○○房內查獲之安非他命一大包及四小袋（檢驗後混為一
袋，淨重三三‧四三公克）、電子秤一台、塑膠分裝袋一包、鑰匙二把等證據，予以
綜合判斷，因而撤銷第一審關於上訴人等部分之判決，改判論處乙○○共同連續販賣
第二級毒品罪刑，甲○○連續販賣第二級毒品（累犯）罪刑，已詳予說明其所憑之證
據及其認定之理由。而以上訴人等雖否認有販賣第二級毒品安非他命之犯行，乙○○
辯稱：伊未販賣安非他命與翁鴻志及甲○○，甲○○所交付之四萬元，純是為幫助劉
淑娟，伊未從中取利云云。甲○○辯稱：伊係贈送安非他命與李訓淵、賴正義施用，
未販賣安非他命云云。然查乙○○單獨販賣安非他命與翁鴻志，已據翁鴻志及潘秀梅
供述甚詳，並有上述潘秀梅之存摺影本可資佐證，而其與劉淑娟共同販賣安非他命與
翁鴻志部分，亦經乙○○於偵查中供稱：伊想劉淑娟先生打官司需要錢，想將劉淑娟
部分安非他命轉給潘秀梅，可換點現金，伊到劉淑娟房內拿大約五公克給潘秀梅，潘
秀梅拿三萬元放在桌上，後來劉淑娟拿去租房子等語。翁鴻志於警訊及偵查中亦證稱
：乙○○利用劉淑娟房間放置安非他命，八十七年六月間在劉淑娟住處，由乙○○、
劉淑娟販賣交付安非他命一包，價格為三萬元等情。雖乙○○所供係售與潘秀梅，與
翁鴻志之供述略有出入，但參酌卷內相關證據，應以售與翁鴻志為正確。另乙○○於
第一審供稱：甲○○打電話來調安非他命，伊說台北有朋友先生留下安非他命，劉淑
娟帶一包安非他命給甲○○，甲○○拿四萬元給劉淑娟。於原審供稱：伊有介紹甲○
○向劉淑娟買一包安非他命。劉淑娟於第一審供稱：乙○○帶伊去甲○○家，伊帶一
大包安非他命過去交給甲○○，甲○○拿四萬元給伊。甲○○於警訊中供稱：伊跟劉
淑娟買過一次安非他命，係乙○○與劉淑娟一起到伊住處，伊當面拿四萬元給劉淑娟
，劉女收了錢隨即拿出約三十公克之安非他命給伊各等語以觀。足徵乙○○確有單獨
販賣安非他命與翁鴻志及與劉淑娟共同販賣安非他命與翁鴻志、甲○○。次查甲○○
於警訊中供稱：賣一次安非他命給翁鴻志，安非他命來源是向劉淑娟購買。於偵查中
供稱：（伊以四萬元向劉淑娟購三十公克安非他命）數日後，阿志（翁鴻志）來伊家
拿安非他命，本來要給十萬元，但因錢不夠，就給了九萬元；伊是在住處附近交安非
他命給賴正義，每包二千元，李訓淵是在伊住處附近向伊拿五包安非他命，也是說每
包二千元，有錢就給，沒錢就算了，蟾蜍（邱啟彥）的情形亦同。於偵查中供稱：給
李訓淵一次五包等語。參酌李訓淵於原審供稱：甲○○在桃園縣八德市○○路交五包
安非他命給伊。賴正義於偵查中證稱：甲○○打電話給伊，問伊要不要安非他命，賣
伊五千元好不好，伊說好，甲○○即約伊至他家後面的巷子交一包安非他命與伊，伊
當場交五千元給甲○○。翁鴻志於偵查中供稱：伊向甲○○買五萬元（安非他命），
但甲○○拿一包菸量給伊，說要十萬元，伊表示身上只有九萬元，甲○○就說其他下
次再給。邱啟彥於第一審證稱：甲○○有給伊一次安非他命，是由李訓淵交給伊，李
訓淵說是甲○○要給伊，有五包各等語，以及卷內相關證據，因認甲○○有原判決事
實欄所記載販賣安非他命之犯行。復明甲○○之安非他命係向劉淑娟購買，衡情應
無平白免費贈送與他人施用之理，其有營利之意圖甚明。另就上訴人等及上述各證人
前後供述不盡一致部分，其證據取捨之情形，詳予論述剖析，因認上訴人等否認犯罪
，所辯各節係卸責之詞，不足採信，於理由內予以指駁說明。並以公訴意旨另以乙○
○、甲○○分別有原判決附表二、三之販賣安非他命之犯行，均涉犯毒品危害防制條
例第四條第二項之販賣第二級毒品罪嫌。惟經調查結果，不能證明上訴人等各有此部
分犯行，因此無罪部分，公訴人認分別與上訴人等前述科刑部分有連續犯之裁判上一
罪關係，故不另為無罪之諭知。所為論斷，均有卷存資料可資覆按，從形式上觀察，
並無所謂違背法令之情形存在。按證據之取捨及其證明力如何，法院依法有自由判斷
之權。此項自由判斷職權之行使，苟不違背經驗法則或論理法則，即不生判決違背法
令之問題。又證人之陳述有部分前後不符，或相互間有所歧異時，究竟何者可採，法
院仍得本其自由心證予以斟酌，非謂一有不符或矛盾，即應認其全部均為不可採信。
原判決對其採證認事及證據之取捨，已於理由內詳加論述，上訴意旨對原判決根據上
開證據所為事實之認定及法律之適用，究竟有何違背法令之情形，未依據卷內資料具
體指摘，徒憑己意，或就原判決已調查說明之事項，或就原審採證認事及判斷證據證
明力之職權行使，漫指其違法，再為單純之事實爭執，難謂係適法上訴第三審之理由
。本件上訴人等之上訴均違背法律上之程式，應予駁回。
據上論結，應依刑事訴訟法第三百九十五條前段，判決如主文。
中      華      民      國     九十     年      二      月     二十二   日
                              最高法院刑事第四庭
                                  審判長法官  董  明  霈
                                        法官  丁  錦  清
                                        法官  林  茂  雄
                                        法官  王  居  財
                                        法官  張  祺  祥
      右正本證明與原本無異
                                              書  記  官
中      華      民      國     九十     年      三      月      五      日


司法院資訊處製作；財團法人民間司法改革基金會備份。
